最　高　行　政　法　院　裁　定
　　　　　　　　　　　　　　　　　　 96年度裁字第01846號
抗　告　人　甲○○
上列抗告人因與相對人財政部國有財產局臺灣北區辦事處等3相
對人間損害賠償事件，對於中華民國96年1月22日臺北高等行政
法院95年度訴字第1739號裁定提起抗告，本院裁定如下︰
　　主  文
抗告駁回。
抗告訴訟費用由抗告人負擔。
　　理  由
一、按抗告法院認抗告為不合法或無理由者，應為駁回抗告之裁
    定。
二、本件抗告人以伊自民國（下同）39年3月起，以所有之意思
    公然和平善意占有坐落臺北市○○區○○段燒庚寮小段585
    及589號兩筆農業用地，種植柑桔蔬菜五穀雜糧，依憲法、
    土地法及民法相關規定，業已取得占有登記時效權，應受法
    律保障。惟相對人國有財產局臺灣北區辦事處所屬公務員明
    知前開情事，卻於55年3月25日擅將前開兩筆土地登記中華
    民國為所有權人，並於87年將前開兩筆土地以臺北市市有土
    地名義，交由知情之相對人臺北市士林區住六─六市地重劃
    區重劃會重劃，重劃後變更地號為臺北市○○區○○段六小
    段329及330地號兩筆土地，相對人國有財產局臺灣北區辦事
    處更於91年5月2日以買賣之名義，將該330地號土地移轉登
    記予相對人乙○○○所有，致使抗告人之合法權利遭受非法
    侵害，依憲法第24條、國家賠償法第2條、第4條、第6條及
    第7條規定，共同負國家損害賠償之責，爰起訴請求判令相
    對人3人賠償原告新臺幣（下同）114,500,000元。經原審本
    件係以國家賠償訴訟，應循民事訴訟程序救濟，行政法院並
    無審判權，因而裁定駁回抗告人於原審之訴。
三、按公法上侵權行為所生之損害賠償請求權，依國家賠償法特
    別規定提起救濟時，應向普通法院提起民事訴訟；欲於行政
    訴訟中請求，應按行政訴訟法第7條規定，合併其他行政訴
    訟始可提起，非得適用行政訴訟法第8條規定單獨提起一般
    公法上之給付訴訟。乃因國家賠償法相對於行政訴訟法第8
    條係特別法與普通法關係，應優先適用之。而行政訴訟法第
    7條規定，依其文義，乃係提起行政訴訟，得於同一程序中
    ，合併請求損害賠償或其他財產上給付，即合併請求財產上
    給付訴訟，且該合併請求之訴各為獨立之訴訟，此因對於一
    般公法上給付訴訟中，關於損害賠償或其他財產上給付訴訟
    提起之特別規定，使損害賠償或其他財產上給付訴訟得於同
    一行政訴訟中合併請求之特別規定，相對於國家賠償法規定
    ，又屬特別例外規定。故國家損害賠償請求權欲於行政訴訟
     中救濟請求，應按行政訴訟法第7條規定，合併其他行政訴
     訟始可提起。蓋其請求之損害賠償或財產上之給付訴訟，
     與其所合併提起之行政訴訟間，有一定之前提關係或因果
     關係，行政法院就合併之訴訟為裁判時，基於訴訟資料之
     共通，可以節省勞費，並避免二訴訟裁判之衝突。故就公
     法上侵權行為損害賠償之請求，若上訴人並非依行政訴訟
     法第7條規定與其他訴訟合併提起，而是向行政法院單獨提
     起損害賠償之訴，應認此種訴訟既非行政訴訟法第8條所規
     範之訴訟，且其性質乃一國家賠償之請求，依行政訴訟法
     第2條規定，應不屬行政法院權限之事件。本件抗告人單獨
     請求相對人負國家賠償責任，依前述說明，非屬行政法院
     審判權限之事件，其起訴並非合法。抗告意旨主張人民得
     直接向行政法院提起國家賠償之給付之訴，自無理由。原
     裁定並無不合，其抗告難認有理由，應予駁回。
四、依行政訴訟法第104條、民事訴訟法第95條、第78條，裁定
    如主文。
中　　華　　民　　國　　96　　年　　8　　 月　　13　　日
                  第六庭審判長法  官　張　登　科
                              法  官  葉　百　修
                              法  官　藍　獻　林
                              法  官　林　清　祥
                              法  官　鄭  小  康
以  上  正  本  證  明  與  原  本  無  異
中　　華　　民　　國　　96　　年　　8　　 月　　14　　日
　　　　　　　　　　　　　　　書記官　伍　榮　陞
